臺灣高等法院高雄分院刑事判決　　　　　　　　　九十二年度上易字第一五二七號
　　上　訴　人　臺灣屏東地方法院檢察署檢察官
　　上　訴　人
　　即　被　告　庚○○
　　　　　　　　甲○○
　　　　　　　　辛○○
　　　　　　　　乙○○
　　　　　　　　丁○○
　　右五人共同
　　選任辯護人　楊昌禧
　　　　　　　　唐小菁
　　　　　　　　陳慧敏
　　被　　　告　戊○○
　　選任辯護人　林朋助
　　被　　　告　丙○○
　　選任辯護人　陳純青
　　被　　　告　劉誌結原名壬.
右上訴人因被告竊盜案件，不服臺灣屏東地方法院九十一年度易字第九六二號中華民
國九十二年九月十日第一審判決（起訴案號：臺灣屏東地方法院檢察署九十年度偵字
第四一五五號、九十一年度偵字第一八四０、四四六五號），提起上訴，本院判決如
左：
      主  文
原判決關於庚○○、甲○○、辛○○、乙○○、丁○○部分撤銷。
庚○○、甲○○、乙○○共同連續竊盜，庚○○處有期徒刑陸月，甲○○、乙○○各
處有期徒刑肆月，如易科罰金，均以參佰元折算壹日；甲○○、乙○○均緩刑貳年。
辛○○、丁○○無罪。
其他上訴駁回。
      事  實
一、庚○○係康德瀝青工業股份有限公司（下稱康德公司）總經理及鎮銘營造股份有
    限公司（下稱鎮銘公司，名義負責人為陳兆雄）之實際負責人，甲○○係康德公
    司協理，負責瀝青原料之採購及進出管制。民國八十八年間，鎮銘公司向台灣省
    交通處公路局第三區工程處承包屏六三線進德大橋改建工程（下稱系爭工程），
    九十年六月間，乙○○擔任系爭工程之現場監工。詎庚○○、甲○○、乙○○竟
    共同意圖為康德公司不法之所有，且基於概括犯意，連續於九十年六月間不詳時
    間，由庚○○指示不知情之不詳姓名成年工人（未超過三人），利用原郭開聰所
    有放置在距進德大橋下游約二百公尺處岸邊水際之抽砂機及管線，擅自抽取東港
    溪行水區內砂石約一千餘立方公尺而竊取之，未致生公共危險，並堆置在系爭工
    程第三號橋墩處附近。九十年六月二十九日下午，乙○○指示不知情之戊○○至
    系爭工程第三號橋墩處駕駛挖土機挖取砂石，庚○○指示不知情之康德公司大發
    廠廠長辛○○聯絡不知情之劉誌結、丙○○、陳平和等人前往系爭工程第三號橋
    墩處載運砂石，劉誌結駕駛ＪＮ─八三七號砂石車已載運砂石十七．三立方公尺
    至康德公司（設高雄縣大寮鄉大發工業區○○路二十號），另其他不詳姓名者駕
    駛砂石車亦共載運四車砂石（每車約十七．三立方公尺）至康德公司。嗣於同日
    下午四時三十分，在系爭工程第三號橋墩處，戊○○正駕駛挖土機挖取盜採堆置
    之砂石，丙○○駕駛ＪＮ─九六七號砂石車載運砂石正欲離去前往康德公司，劉
    誌結駕駛ＪＮ─八三七號砂石車正欲再載運砂石，陳平和駕駛ＸＦ─六九八號砂
    石車正欲載運砂石，均當場為警查獲，並當場查扣盜採之砂石約一千立方公尺、
    戊○○所有挖土機一台、丙○○所有砂石車一台、劉誌結砂石車一台（挖土機、
    砂石車均已發還）、劉誌結所有順甲貨運有限公司驗收單一張、丙○○所有驗收
    單一張，復在距進德大橋下游約二百公尺處岸邊水際發現抽砂機及管線。
二、案經屏東縣警察局報請及台灣屏東地方法院檢察署檢察官偵查及自動檢舉起訴。
      理  由
撤銷改判部分
壹、庚○○、甲○○、乙○○部分
一、訊據上訴人即被告（下稱被告）庚○○、甲○○、乙○○均矢口否認有竊盜犯行
    ，被告庚○○、乙○○辯稱被查獲之砂石係系爭工程施工所挖取之土方，因數量
    不多，故未租地放置，而暫時載往康德公司放置，並非盜取等語，被告甲○○辯
    稱庚○○僅告知要載運砂石至康德公司放置，並不知該砂石係盜取而來等語。
二、經查：
    (一)被告庚○○係康德公司總經理及鎮銘公司之實際負責人，被告甲○○係康德公
      司協理，負責瀝青原料之採購及進出管制，九十年六月二十九日下午，被告乙○○指示被告戊○○至系爭工程第三號橋墩處駕駛挖土機挖取砂石，被告庚○○指示被告辛○○聯絡被告劉誌結、丙○○等人前往系爭工程第三號橋墩處載
      運砂石，被告劉誌結駕駛ＪＮ─八三七號砂石車已載運砂石十七．三立方公尺
      至康德公司，另其他不詳姓名者駕駛砂石車亦共載運四車砂石（每車約十七．
      三立方公尺）至康德公司，嗣於同日下午四時三十分，在系爭工程第三號橋墩
      處，被告戊○○正駕駛挖土機挖取盜採堆置之砂石，被告丙○○駕駛ＪＮ─九
      六七號砂石車載運砂石正欲離去前往康德公司，被告劉誌結駕駛ＪＮ─八三七
      號砂石車正欲再載運砂石，當場為警查獲，並當場扣得砂石約一千立方公尺，
      另在距進德大橋下游約二百公尺處岸邊水際發現抽砂機及管線等事實，業據被
      告戊○○、辛○○、劉誌結、丙○○原審及本院調查、審理中所不爭執，且證
      人李怡嫻原審亦證稱被告劉誌結於九十年六月二十九日下午有載運砂石十七．
      三立方公尺至康德公司等語（見原審卷第一一二頁），並有經濟部水利處己○○○○執行違反水利法規現場取締紀錄、被告劉誌結所有驗收單一張、被告丙○○所有驗收單一張、現場照片十張、錄影帶翻拍照片附卷可稽（見警卷第二
      二─一、二九頁、偵查卷第十七～十八、一八四～一九二頁），及砂石約一千
      立方公尺扣案可佐，首堪以認定。
    (二)被告庚○○、乙○○固辯稱被查獲之砂石係系爭工程施工所挖取之土方等語。
      然證人即系爭工程監工徐文義於原審已證稱查獲之砂石並非施工挖取之土方，
      施工挖取之土方有混凝土塊、大顆粒石頭、木頭雜物及摻雜少許砂石，系爭工
      程並不需抽砂機等語（見原審卷第三四、三五頁），且交通部公路總局第三區
      養護工程處亦函覆稱系爭工程並無需抽取東港溪之砂石明確，有該處九十二年
      五月八日三工工字第０九二００一０七五六號函在卷可按（見原審卷第一六六
      頁）。況參以被告乙○○係擔任系爭工程之現場監工，而於原審竟供稱作基礎
      要抽取砂石，但不知有無運出系爭工地，亦不知載運至何處，已忘記何人同意
      載運至康德公司放置等語（見原審卷第五九、六０頁），足見被告乙○○顯有
      避重就輕，被告庚○○、乙○○所辯被查獲之砂石係系爭工程施工所挖取之土
      方一節，即無可採。
    (三)又被告庚○○、乙○○、甲○○固辯稱砂石係載運至康德公司暫放，並非盜取
      等語。然被告劉誌結於原審審理中供稱其於九十年六月二十九日下午，自系爭
      工程第三號橋墩處載運砂石十七．三立方公尺至康德公司，並依平日程序倒放
      在一格一格其中放置砂石之Ｕ型槽，堆土機的人會指揮我們放在那一個槽等語
      （見原審卷第六五、一０七～一０九、一一二、一四九頁），證人即原康德公
      司會計李怡嫻於原審亦結證稱被告劉誌結於九十年六月二十九日下午載運砂石
      至康德公司後，係倒放在平日放置砂石之Ｕ型槽，要生產瀝青時，始以堆土機
      推至料槽攪拌等語（見原審卷第一一一～一一三頁），並有證人李怡嫻簽收之
      順甲貨運有限公司驗收單一張在卷可憑（見警卷第二九頁），彼此互核相符。
      再被告庚○○為康德公司總經理，而被告甲○○係康德公司協理，負責瀝青原
      料之採購及進出管制，倘被告劉誌結及其他不詳姓名司機於九十年六月二十九
      日下午載運至康德公司之砂石係屬暫時堆放，核情，為免造成使用錯誤，必當
      事先下達指示及安排砂石暫時堆放在不同處所。但觀諸被告劉誌結及其他不詳
      姓名司機於九十年六月二十九日下午載運砂石至康德公司，證人李怡嫻或其他
      康德公司員工均無為特別指揮堆置處所，均係依平日程序倒放在放置砂石之Ｕ
      型槽，是被告庚○○、乙○○、甲○○辯稱砂石係載運至康德公司暫放，並非
      盜取等語，顯與常情不合，不足採信。
    (四)至證人郭開聰於原審審理中固證稱距進德大橋下游約二百公尺處岸邊水際發現
      之抽砂機及管線係其所有，於八十九年三、四月間，其曾抽取東港溪之砂石堆
      放在魚塭，被告等應無操作抽砂機之經驗，不可能操作等語（見原審卷第一五
      一、一五三頁）。然觀諸現場照片及錄影帶翻拍照片所示，系爭工程第三號橋
      墩堆放之砂石尚為潮溼狀態，附近地面亦有積水等情，系爭工程第三號橋墩堆
      放之砂石顯非證人郭開聰於八十九年三、四月間所抽取至明。證人郭開聰之上
      開證言，即難採為作被告庚○○、乙○○、甲○○有利之認定。
    綜上所述，被告庚○○、乙○○、甲○○共同連續盜取東港溪行水區內砂石約一
    千餘立方公尺，事證明確，犯行應可認定。
三、核被告庚○○、甲○○、乙○○所為，均係犯刑法第三百二十條第一項之竊盜罪
    。被告三人間有犯意聯絡及行為分擔，均為共同正犯。被告三人利用不知情之不
    詳姓名成年工人（未超過三人）盜取海砂，均為間接正犯。又被告三人多次盜採
    砂石犯行，時間緊接，方法相同，觸犯構成要件相同之罪，顯均基於概括犯意為
    之，為連續犯，均應依刑法第五十六條之規定論以一罪，並均加重其刑。公訴人
    雖起訴認被告三人係犯刑法第三百二十一條第一項第四款之加重竊盜罪嫌，然既
    無證據證明被告三人均在場實施盜採砂石犯行，或在場實施盜採砂石之人數達三
    人以上，被告三人之加重竊盜罪即無從證明。惟二者之基本社會事實相同，法院
    自得變起訴法條逕為審判。
四、原審以被告庚○○、甲○○、乙○○罪證明確，予以論罪科刑，固非無見，惟查
    ：(一)被告庚○○、甲○○、乙○○係於九十年六月間之不詳時間共同竊盜，原判
    決認被告庚○○、甲○○、乙○○自九十年二月間起共同竊盜，尚屬不能證明（
    詳後述）。(二)被告辛○○、丁○○之竊盜犯行亦無法證明（詳後述），原判決認
    被告辛○○、丁○○與被告庚○○、甲○○、乙○○共同竊盜，亦有未當。被告
    庚○○、甲○○、乙○○辯稱未犯罪，為無理由，檢察官上訴意旨指被告庚○○
    、甲○○、乙○○應成立加重竊盜罪，亦無理由，但原判決此部分既有上述可議
    之處，自應由本院撤銷改判。爰審酌被告庚○○、甲○○、乙○○三人意圖私利
    而擅採砂石，惟被告乙○○未曾犯罪，有台灣高等法院被告全國前案紀錄表在卷
    足憑，盜採砂石之數量尚非異常嚴重，價值約新台幣六至九萬元，有屏東縣砂石
    商業同業公會函一紙可參（見原審卷第二四０頁），而被告庚○○係居於主導地
    位，被告甲○○、乙○○係受雇員工，情節各有不同等一切情狀，仍如原審分別
    量處如主文所示之刑，並均諭知如易科罰金，以三百元折算一日之折算標準。又
    被告甲○○、乙○○前未曾受有期徒刑以上刑之宣告，有台灣高等法院被告全國
    前案紀錄表等在卷可稽，其等均係受僱員工，因一時失慮，致觸犯本犯行，且其
    等均有正當職業，經此教訓，當知警惕，而無再犯之虞，其二人所宣告之刑以暫
    不執行為適當，仍如原審各併宣告緩刑二年。扣案之驗收單二紙係盜砂後，被告
    劉誌結、丙○○運送時所用，與竊盜行為無關，故不宣告沒收。
五、公訴意旨另以：被告庚○○、甲○○、乙○○共同意圖為康德公司不法之所有，
    且基於概括犯意，連續自九十年四月間起，利用放置在距進德大橋下游約二百公
    尺處岸邊水際之抽砂機及管線，擅自抽取東港溪行水區內砂石，堆放在系爭工程
    第三號橋墩處，而後再指示被告戊○○至該處駕駛挖土機挖取砂石，並指示被告
    劉誌結、丙○○等人前往載運砂石。因認被告三人此部分亦涉犯刑法第三百二十
    一條第一項第四款之加重竊盜罪嫌。
六、公訴人認被告三人此部分涉犯刑法第三百二十一條第一項第四款之加重竊盜罪嫌
    ，係以被告戊○○之供述及證人徐文義、李怡嫻之證述，並有經濟部水利處己○○○○執行違反水利法規現場取締紀錄、驗收單二張、現場照片十張、錄影帶翻
    拍照片附卷及砂石約一千立方公尺扣案可佐，資為論據。惟訊據被告庚○○、甲○○、乙○○均否認有此部分犯行，辯稱並未盜取砂石等語。
七、經查，被告戊○○於警詢中固供稱：「．．．我聽我僱傭之司機說過鎮銘營造公
    司在鳳屏路有堆置海砂，我懷疑是從東港進德橋載運外出至鳳屏路堆置。」、「
    是我司機張盛祥跟我說鎮銘營造標台一線電力管路自來水管路，上層需舖設砂，
    而鎮銘營造則以海砂在管路上層舖設．．．」、「我聽到乙○○與丁○○對話如
    何回填Ｐ五之基礎．．．一個就是用抽砂機抽取海砂回填．．．」、「．．．在
    九十年六月份時，我有聽乙○○與丁○○．．．他們討論說Ｐ五結構體的回填是
    要從Ｐ三海砂堆置處載砂石進來或是直接在Ｐ五旁裝設抽砂管抽砂．．．後來他
    們結論是從Ｐ五處裝設抽砂管由海邊抽砂進來．．．他們講完後二、三天就開始
    有海砂堆置，他們都是晚上抽砂的，白天抽砂管就收起來，所以我們白天只看到
    抽砂的痕跡．．．」等語（見偵查卷第二一七頁正、反面、第二一八頁、第二四
    ０頁正、反面）。然被告戊○○於偵查中復供稱：「（問：你在何時開始操作怪
    手？）二個月前，我做的是挖橋墩的砂石回填及整地」、「（問：請說明進德橋
    海砂外運情形為何？）我不清楚」等語（見偵查卷第二六頁反面、第二一五頁反
    面～第二一六頁），於原審則供稱：「我不知道他們犯法的情形，如果我知道就
    不會去做了」、「（問：有無看見抽砂機在運轉？）沒有，我只有看到見抽砂機
    跟管子，沒有看見它在運轉」、「（問：偵查時你說你在挖Ｐ五的基礎時，有聽
    到被告朱（金獅）他們說要從Ｐ三載運砂石或從Ｐ五抽砂．．．？）．．．我不
    知是拿那裏的砂去填Ｐ五．．．我也沒有看到他們如何回填Ｐ五．．．」等語（
    見原審卷第六三、一四六、一四七頁）。互核被告戊○○之供述，既前後不一，
    且被告戊○○於警詢及偵查中之供述均係聽聞及主觀臆測而來，復無其他證據足
    資佐證，自難認被告戊○○於警詢及偵查中之供述較為可信，被告戊○○之供述
    即無可採。另證人李怡嫻於警詢中固證稱：「我記得細砂大部分都是從東港進料
    ，光是我自己親筆簽名蓋章加起來最少有五十張料單」等語（見偵查卷第五六頁
    ）。但證人李怡嫻於警詢中亦證稱：「（問：是否知道東港進的砂子是何成份？
    ）不知道」、「（問：康德瀝青公司在屏東東港有無任何工程？）我記得之前有
    進德，好像是進德大橋，有一次砂石車司機進料時是寫進德大橋，後來就大部分
    是寫地名」等語（見偵查卷第五六頁反面），是證人李怡嫻就被告庚○○、甲○○、乙○○三人何時及有無自系爭工程處載運砂石進入康德公司，既已不甚確定
    ，且證人李怡嫻此部分所證亦無任何單據扣案足資佐證與事實相符，證人李怡嫻
    之證言乃無從遽採。至證人徐文義之證述及卷附之經濟部水利處己○○○○執行
    違反水利法規現場取締紀錄、驗收單二張、現場照片十張、錄影帶翻拍照片、扣
    案砂石約一千立方公尺，僅足以證明被告庚○○、甲○○、乙○○三人於九十年
    六月間不詳時間共同連續盜取東港溪行水區內砂石約一千餘立方公尺，已如前述
    ，尚不能據以證明被告庚○○、甲○○、乙○○三人於上開時間外有盜取砂石之
    犯行。此外，復查無其他積極證據可證明被告庚○○、甲○○、乙○○三人除上
    開有罪部分外，尚有盜取砂石之犯行，被告三人除上開有罪部分外之犯罪即屬不
    能證明，但因公訴人認此部分與上開有罪部分為連續犯裁判上一罪關係，故不另
    為無罪諭知。
貳、被告辛○○、丁○○部分
一、公訴意旨略以：被告辛○○係康德公司大發廠廠長，負責工人及車輛之調度，丁○○為系爭工程工地主任，被告辛○○、丁○○與被告庚○○、甲○○、乙○○
    共同意圖為自己不法之所有，於九十年四月間起，由不詳姓名之人架設抽砂機及
    管線，趁機抽取東港溪內之海砂。因認被告辛○○、丁○○涉犯刑法第三百二十
    一條第一項第四款之結夥三人以上竊盜之加重竊盜罪嫌。
二、公訴人認被告辛○○、丁○○涉犯加重竊盜罪嫌，係以證人徐文義、李怡嫻之證
    述，並有經濟部水利處己○○○○執行違反水利法規現場取締紀錄、驗收單二張
    、現場照片十張、錄影帶翻拍照片附卷及砂石約一千立方公尺扣案可佐，資為論
    據。惟訊據上訴人即被告（下稱被告）辛○○、丁○○有加重竊盜犯行，被告辛○○辯稱其僅負責工廠機器生產及車輛之調度，不知盜取砂石之事等語，被告丁○○辯稱其僅於九十年五、六月間擔任名義上工地主任，現場實由被告乙○○負
    責，故不知有盜取砂石之情形等語。
三、經查：
    (一)被告辛○○迭次供稱其僅負責工廠機器生產及車輛之調度，九十年六月二十九
      日下午，因受被告庚○○之指示，而聯絡被告丙○○等人前往系爭工程第三號
      橋墩處載運砂石等語（見偵查卷第六二頁反面、原審卷第八六、八八頁），且
      被告甲○○亦供述進料（即砂石）均由其接洽，是被告庚○○、乙○○向其表
      示有砂石要放在廠內，其乃轉告被告辛○○去調車等語（見偵查卷第六七頁正
      、反面、原審卷第九０頁），被告劉誌結供稱被告辛○○是在控制台操作機械
      等語（見偵查卷第一七七頁反面）。是被告辛○○既僅受指示聯絡車輛，而未
  負責砂石之事宜，其辯稱不知扣案砂石之來源，即非無可採。
    (二)被告丁○○於九十年五月間經鎮銘公司更換擔任系爭工程之工地主任，其後於
      九十年六月間，鎮銘公司復更換系爭工程之工地主任為乙○○之情，有交通部
      公路局第三區工程處九十年五月二十五日（九０）三工工字第九０一四四八八
      號函及鎮銘公司九十年六月二十九（日九十）鎮營字第０六二九號函附本院卷
      可稽。又被告乙○○於偵查中亦供稱被告丁○○係掛名工地主任，負責辦理文
      件，現場工地則由其負責等語（見偵查卷第八頁、第二六頁反面）。是被告丁○○所辯未實際負責工地事務，不知盜採砂石之情，尚堪採信。
    (三)至證人徐文義、李怡嫻之證述及卷附之經濟部水利處己○○○○執行違反水利
      法規現場取締紀錄、驗收單二張、現場照片十張、錄影帶翻拍照片、扣案砂石
      約一千立方公尺，僅足以證明被告庚○○、甲○○、乙○○三人於九十年六月
      間不詳時間共同連續盜取東港溪行水區內砂石約一千餘立方公尺，已如前述，
      尚無從據以證明被告辛○○、丁○○有盜取砂石之故意及犯意聯絡。
    此外，復查無其他確切證據足證被告辛○○、丁○○確有公訴人所指之共同加重
    竊盜犯行，其犯罪即屬不能證明，自應為無罪之諭知。
四、原審疏未詳查，率認被告辛○○、丁○○觸犯加重竊盜犯行，而予論罪科刑，被
    告辛○○、丁○○上訴意旨否認犯行，非無理由，檢察官上訴意旨指被告辛○○
    、丁○○應成立加重竊盜罪，為無理由，自應由本院將原判決此部分撤銷改判，
    而為被告辛○○、丁○○無罪之諭知。
上訴駁回部分
一、公訴意旨略以：被告戊○○、丙○○、劉誌結均明知系爭工程第三號橋墩處所堆
    置之砂石係盜採而來，竟基於竊盜之犯意聯絡，被告戊○○自九十年四月間起，
    駕駛小松牌ＰＣ三百型挖土機在系爭工程第三號橋墩處挖取盜採之砂石。九十年
    六月二十九日下午四時三十分許，在系爭工程第三號橋墩處，被告戊○○正駕駛
    挖土機挖取盜採堆置之砂石，被告丙○○駕駛ＪＮ─九六七號砂石車載運砂石正
    欲離去前往康德公司，被告劉誌結駕駛ＪＮ─八三七號砂石車正欲載運砂石，為
    警當場查獲。因認被告戊○○、丙○○、劉誌結三人涉犯刑法第三百二十一條第
    一項第四款之結夥三人以上竊盜之加重竊盜罪嫌。
二、公訴人認被告三人涉犯上開罪嫌，係以證人徐文義、李怡嫻之證述，並有經濟部
    水利處己○○○○執行違反水利法規現場取締紀錄、驗收單二張、現場照片十張
    、錄影帶翻拍照片附卷及砂石約一千立方公尺扣案可佐，且被告戊○○於九十一
    年六月二十六日偵查中已供稱知悉挖取之砂石係經由抽砂機抽取而來，而自九十
    年四月間起即交由被告丙○○載運等情，被告劉誌結於九十一年四月二十五日偵
    查中供稱其係經由被告丙○○聯絡前往載運砂石，被告辛○○於九十年十月九日
    偵查中亦供稱係聯絡被告丙○○調度車輛等語，足見被告丙○○與康德公司關係
    密切，亦無不知載運之砂石係盜取而來。另被告劉誌結於九十年七月十二日偵查
    中供稱知悉海砂不能載運等語，是現場砂質因含水量重，被告劉誌結於載運時，
    自應知係盜取海砂，綜上各情，資為論據。訊據被告戊○○、丙○○、劉誌結則
    堅詞否認有加重竊盜罪嫌，均辯稱其等係於九十年六月二十九日下午始臨時接獲
    通知至系爭工程第三號橋墩處挖取砂石及載運砂石，並不知該砂石係盜取而來等
    語。
三、按犯罪事實，應依證據認定之，無證據不得認定犯罪事實；又不能證明被告犯罪
    者，應諭知無罪之判決，刑事訴訟法第一百五十四條第二項、第三百零一條第一
    項分別定有明文。又認定不利於被告之證據須依積極證據，苟積極證據不足為不
    利於被告事實之認定，即應為有利被告之認定，更不必有何有利之證據，最高法
    院三十年上字第八一六號判例可資參照。
四、經查：
    (一)被告戊○○於九十一年六月二十六日偵查中固自白知悉挖取之砂石係經由抽砂
      機抽取而來等語，然被告戊○○於偵查中復供稱：「（問：你在何時開始操作
      怪手？）二個月前，我做的是挖橋墩的砂石回填及整地」、「（問：請說明進
      德橋海砂外運情形為何？）我不清楚」等語（見偵查卷第二六頁反面、第二一
      五頁反面～第二一六頁），於原審則供稱：「我不知道他們犯法的情形，如果
      我知道就不會去做了」、「（問：有無看見抽砂機在運轉？）沒有，我只有看
      到見抽砂機跟管子，沒有看見它在運轉」、「（問：偵查時你說你在挖Ｐ五的
      基礎時，有聽到被告朱他們說要從Ｐ三載運砂石或從Ｐ五抽砂．．．？）．．
      ．我不知是拿那裏的砂去填Ｐ五．．．我也沒有看到他們如何回填Ｐ五．．．
      」等語（見原審卷第六三、一四六、一四七頁），被告戊○○之自白已前後不
      一，復無其他證據可佐被告戊○○於警詢及偵查中之自白較為可信，被告戊○○之自白即難認與事實相符。再鎮銘公司於八十八年間向台灣省交通處公路局
      第三區工程處承包系爭工程一節，有契約書附卷可憑（見偵查卷第九一～九三
      頁），而鎮銘公司於九十年三、四、五、六月間，曾租用被告戊○○之挖土機
      及司機在系爭工程作挖土方及回填之工作之情，亦有被告戊○○提出之估價單
      及統一發票在卷可稽（見偵查卷第二一九～二二七頁），是亦不得以被告戊○○駕駛挖土機在系爭工程第三號橋墩處挖取砂石，即認被告戊○○明知挖取之
      砂石係經由抽砂機盜取而來。
    (二)被告劉誌結於九十年七月十二日偵查中固供稱知悉海砂不能載運等語（見偵查
      卷第二五頁）。然被劉誌結供稱其於九十年五、六月原在桃園工作，因南下修
      車，乃於九十年六月二十九日下午接獲康德公司大發廠廠長即被告辛○○之聯
      絡而前往系爭工程第三號橋墩處載運砂石，此次係第一次載運砂石等語，業據
      被告劉誌結提出桃園縣警察局大園分局回覆被告劉誌結九十年六月九日在桃園
      縣大園鄉之交通違規申訴案函一份、台灣高速鐵路識別證一張、被告劉誌結在
      桃園所屬之村元運輸公司九十年五、六月份加油收據數紙在卷可資佐證（見原
      審卷第一二七～一三八頁），亦核與被告丙○○、辛○○之供述及證人陳平和
      之證述（見原審卷第六三、八六頁、偵查卷第二四頁）相符，被告劉誌結上開
      所辯，即堪採信。是被告劉誌結既係偶一至系爭工程第三號橋墩處載運砂石，
      而參以系爭工程第三號橋墩處砂堆遍布，地面有石塊、垃圾、鋼筋、桶子等物
      ，現場凌亂不堪，有現場照片可佐，被告劉誌結所辯不知載運之砂石係盜取而
      來一節，尚與常情無違。公訴人認被告劉誌結可依現場砂質含水量重，得知係
      盜取海砂等語，顯屬過苛。
    (三)被告戊○○於九十一年六月二十六日偵查中雖供稱被告丙○○自九十年四月間
      起即在系爭工程載運砂石等語，被告劉誌結於九十一年四月二十五日偵查中雖
      供稱其係經由被告丙○○聯絡前往載運砂石等語，被告辛○○於九十年十月九
      日偵查中固亦供稱係聯絡被告丙○○調度車輛等語。但被告戊○○於警詢時已
      供稱不認識被告丙○○、劉誌結等人，於原審審理中亦供稱查獲前未見過被告
      丙○○等語（見原審卷第六六頁），是被告戊○○於偵查中之上開供述，其真
      實性即非無疑。再鎮銘公司於九十年三、四、五、六月間，即曾租用被告戊○○之挖土機及司機在系爭工程作挖土方及回填之工作，是被告戊○○供稱被告
      丙○○自九十年四月間起即在系工程載運砂石等語，縱認屬實，亦無從以被告
      丙○○在系爭工程載運砂石，即推論被告丙○○明知盜取砂石情事。又被告丙○○、劉誌結及證人陳平和均因聽到被告辛○○以無線電聯絡而知悉前往系爭
      工程第三橋墩處載運砂石，均經被告丙○○、劉誌結供述及證人陳平和證述在
      卷（見偵查卷第五、二四、二五、二０九頁，原審卷第六三、六四、六六頁）
      ，彼此互核相符。是被告丙○○所辯不知載運之砂石係盜取而來，非不可採信
      ，自不得以被告丙○○在系爭工程載運砂石，遽認被告丙○○明知盜取砂石情
      事。
    (四)至證人徐文義、李怡嫻之證述及卷附之經濟部水利處己○○○○執行違反水利
      法規現場取締紀錄、驗收單二張、現場照片十張、錄影帶翻拍照片、扣案砂石
      約一千立方公尺，僅足以證明被告庚○○、甲○○、乙○○三人於九十年六月
      間不詳時間共同連續盜取東港溪行水區內砂石約一千餘立方公尺，已如前述，
      尚不能據以證明被告戊○○、丙○○、劉誌結三人有盜取砂石之故意及犯意聯
      絡。
    此外，復查無其他確切證據足證被告戊○○、丙○○、劉誌結三人確有公訴人所
    指之共同加重竊盜犯行，其犯罪即屬不能證明，自應為無罪之諭知。
據上論結，應依刑事訴訟法第三百六十八條、第三百六十九條第一項前段、第三百六
十四條、第二百九十九條第一項前段、第三百條、第三百零一條第一項前段、刑法第
二十八條、第五十六條、第三百二十條第一項、第四十一條第一項前段、第七十四條
第一款、罰金罰鍰提高標準條例第一條前段、第二條判決如主文。
本案經檢察官方娜蓉到庭執行職務。
中    華    民    國      九十三      年      一      月     六   日
                              臺灣高等法院高雄分院刑事第一庭
                                  審判長法官  曾永宗
                                        法官  邱永貴
                                        法官  郭玫利
右正本證明與原本無異。
不得上訴。
                                  法院書記官  鄭靜芳
中    華    民    國      九十三      年      一      月    六    日
附錄本判決論罪科刑法條
刑法第三百二十條第一項：
意圖為自己或第三人不法之所有，而竊取他人之動產者，為竊盜罪，處五年以下有期
徒刑、拘役或五百元以下罰金。
